【裁判字號】    92,自,107
【裁判日期】    920530
【裁判案由】    詐欺
【裁判全文】
臺灣板橋地方法院刑事判決                          九十二年度自字第一七號
    自  訴  人  施丁元
    被      告  丙○○
                甲○○
右列被告等因詐欺案件，經自訴人提起自訴，本院判決如左：
    主  文
丙○○意圖為自己不法之所有，以詐術使人將本人之物交付，處拘役參拾日，如易科
罰金，以參佰元折算壹日。緩刑貳年。
甲○○無罪。
    事  實
一、丙○○於民國九十年十二月某日，前往臺北縣板橋市○○○路○段一一二號彭美
    萍經營之台塑當鋪，向彭美萍借款，並以其所有車號ＢＣＸ－九二二號之重型機
    車質押，後丙○○續向彭美萍借款，經彭美萍提議，遂將上述機車以新台幣（下
    同）一萬八千元之代價售予彭美萍，丙○○並簽署買賣契約書，復交付右述機車
    所有權移轉登記所需之身分證正本、行車執照正本予彭美萍，某日，丙○○因故
    需用車，故向彭美萍借用右開機車。詎丙○○借用上述機車後，因缺款花用，明
    知上開機車已售予彭美萍，竟意圖為自己不法之所有，基於詐欺取財之犯意，於
    九十一年九月二十六日，前往臺北縣板橋市○○路○段一八五號施丁元經營之乙○○○，隱瞞右開機車已售予彭美萍之事實，而以向施丁元佯稱欲典當前述機車
    ，並將上開機車留置於乙○○○以資取信之詐術，使施丁元不知有詐，因而陷於
    錯誤，交付一萬八千元予丙○○。嗣期限屆滿，丙○○仍未回贖致右開機車流當
    ，施丁元欲辦理上述機車所有權移轉登記時，始知前開機車所有權早於九十一年
    十一月五日，已移轉登記予不知情（容後敘明）之台塑當鋪員工甲○○名下，施
    丁元自此始知受騙。
二、案經被害人施丁元即乙○○○負責人向本院提起自訴。
    理  由
壹、有罪部分：
一、訊據被告丙○○固坦承於九十一年九月二十六日，前往臺北縣板橋市○○路○段
    一八五號自訴人經營之乙○○○，向自訴人典當車號ＢＣＸ－九二二號之重型機
    車，得款一萬八千元，嗣前開機車所有權於九十一年十一月五日，移轉登記予被
    告甲○○名下等情不諱，此部分核與自訴人指述之情節相符，並有自訴人提出之
    被告丙○○身分證影本、行車執照影本、當票、存證信函及其回執等在卷可資佐
    證。惟被告丙○○矢口否認有何詐欺取財之犯行，並辯稱：右述機車先在台塑當
    舖典當一萬五千元，因沒有錢繳利息，且當時未交車，伊以為可以再當一次，故
    至自訴人經營之當舖典當，且過戶係台塑當舖過戶，伊並不知情云云。經查：
（一）被告丙○○早於九十年十二月某日，即前往臺北縣板橋市○○○路○段一一二
      號彭美萍經營之台塑當鋪，向彭美萍借款，並以其所有車號ＢＣＸ－九二二號
      之重型機車質押，後又續向彭美萍借款，經彭美萍提議，遂將上述機車以一萬
      八千元之代價售予彭美萍，被告丙○○並簽署買賣契約書，復交付移轉右開機
      車所有權登記所需之身分證正本、行車執照正本予彭美萍，某日，被告丙○○
      因故需用車，即向彭美萍借用右開機車等情，業據證人彭美萍於本院調查中具
      結證述：被告丙○○於九十年底，向伊經營設於臺北縣板橋市○○○路○段一
      一二號之台塑當鋪借款，並持車號ＢＣＸ－九二二號機車抵押，後被告丙○○
      要求提高借款金額，伊即建議將上述機車售予台塑當鋪，被告丙○○即同意將
      機車以一萬八千元之代價，賣予台塑當鋪，後被告丙○○表示欲借用機車，因
      先前被告丙○○曾向台塑當鋪借款，故伊相信被告丙○○，即將機車借予被告
      丙○○使用，但後來機車即找不到等語甚詳（詳本院九十二年四月二十二日訊
      問筆錄），並提出被告丙○○之身分證正本、行車執照正本及被告丙○○自承
      （詳同日訊問筆錄）係其親自簽署之買賣契約書原本為證（皆閱後發還）。至
      被告丙○○雖否認已將右開機車售予彭美萍，並辯稱：僅係典當云云，惟如被
      告丙○○僅係典當右開機車，則其何需與彭美萍簽署買賣契約書？是以，被告
      丙○○此部分所辯，顯係避就之詞，不足採信，準此，車號ＢＣＸ－九二二號
      之重型機車，已以一萬八千元之代價，售予彭美萍，當屬無疑。
（二）次者，核諸自訴人於本院調查中陳稱：被告丙○○將其所有車號ＢＣＸ－九二
      二號之重型機車向伊經營之源豐當鋪典當一萬八千元等語（詳同日訊問筆錄）
      ，足知被告丙○○並未告知自訴人上述機車已售予彭美萍之情事，乃被告丙○○明知上開機車已售予彭美萍，其已喪失所有權，竟仍隱瞞此事實，持右開機
      車向自訴人典當得款一萬八千元，則其顯有不法之詐欺意圖，復屬無疑。另被
      告丙○○亦自承：因身上沒錢，才將機車拿去源豐當鋪典當等語（詳同日訊問
      筆錄），則被告丙○○顯係因缺款花用，故隱瞞右開機車已售予彭美萍之事實
      ，而向自訴人佯稱欲典當機車，使自訴人不知有詐，因而陷於錯誤，交付一萬
      八千元予被告丙○○無訛。綜上，被告丙○○前開所辯，顯係卸責之詞，不足
      採信。
（三）至訴外人李順興、劉玉霞及韋軒達雖於本案九十二年三月十三日繫屬前之九十
      一年九月五日，向臺灣板橋地方法院檢察署，對被告丙○○提出與本案罪名相
      同之詐欺告訴，雖經本院調閱臺灣板橋地方法院檢察署九十一年度偵字第八一
      三號偵查卷宗核閱無訛，然觀諸該案告訴人李順興、劉玉霞及韋軒達之告訴意
      旨略以：九十一年七月二十五日，被告丙○○向告訴人李順興、劉玉霞及韋軒
      達佯稱其承包臺北縣中和市○○路三六九巷三六弄一一九號陳坤裕所有建物之
      整修工程，需鐵工、水泥工及水電工，告訴人李順興、劉玉霞及韋軒達即分別
      承包上述建物之鐵工、水泥工及水電工，工程完畢，告訴人李順興、劉玉霞及
      韋軒達欲向屋主李坤裕分別請領工程款十六萬五千元、九千元、一萬二千五百
      元時，始知上述工程款已遭被告丙○○全數領取等語（詳附於上述偵查卷宗之
      告訴狀），足知該案係因工程承包所生之糾紛，其犯罪事實顯與本案將機車售
      予彭美萍後，復向自訴人典當得款一萬八千元無涉，是以，本案與該案自無裁
      判上一罪關係，自不生刑事訴訟法第三百二十三條第一前段所規定之同一案件
      ，經檢察官依第二百二十八條規定開始偵查者不得再行自訴之問題，附此敘明
      。
（四）綜上，被告丙○○所辯，顯係卸責之詞，不足採信。本件事證明確，被告丙○○犯行，洵堪認定，應依法論科。
二、核被告丙○○所為，係犯刑法第三百三十九條第一項之詐欺取財罪。爰審酌被告
    丙○○否認犯行，態度不佳，犯罪所得為一萬八千元，惟素無前科，有臺灣高等
    法院被告全國前案紀錄表乙紙在卷可稽，素行良好，已與自訴人達成和解，有和
    解書附卷可稽，兼衡被告丙○○犯罪之目的、所受之剌激、手段、其智識程度等
    一切情狀，量處如主文所示之刑，並諭知易科罰金之折算標準。末查被告丙○○
    前未曾受有期徒刑以上刑之宣告，有卷附上開臺灣高等法院被告全國前案紀錄表
    乙紙可按，其因一時失慮誤蹈刑章，經此偵審教訓，當知所警惕，信無再犯之虞
    ，自訴人亦當庭表明願宥恕被告丙○○（詳本院九十二年五月十五日審判筆錄）
    ，本院認其所宣告之刑以暫不執行為適當，併諭知緩刑二年，以啟自新。
貳、無罪部分：
一、自訴意旨另以：被告甲○○與丙○○基於共同之犯意聯絡，於九十一年十一月五
    日，由丙○○將上述機車之所有權移轉登記予甲○○名下，因認被告甲○○亦涉
    犯同法第三百三十九條第一項之詐欺取財罪嫌云云。
二、按犯罪事實應依證據認定之，無證據不得推定其犯罪事實。又不能證明被告犯罪
    者，應諭知無罪之判決，刑事訴訟法第一百五十四條、第三百零一條第一項前段
    分別定有明文。而認定不利於被告之事實，須依積極證據，苟積極證據不足為不
    利於被告事實之認定時，即應為有利於被告之認定，更不必有何有利之證據。且
    認定犯罪事實所憑之證據，無論係直接證據或間接證據，其為訴訟上之證明，須
    於通常一般之人均不致有所懷疑，而得確信其為真實之程度者，始得據為有罪之
    認定，倘其證明尚未達到此一程度，而有合理之懷疑存在時，法院即應為無罪之
    判決，最高法院七十六年度臺上字第四九八六號判例意旨參照。
三、訊據被告甲○○堅詞否認有何詐欺取財之犯行，並辯稱：此事伊全然不知，係因
    老闆娘彭美萍看伊無機車，故將該機車售予伊，並辦理過戶，價金則等上開機車
    回來再從伊薪水扣除等語。經查：
（一）右述機車所有權於九十一年十一月五日，係移轉登記予被告甲○○所有，固經
      自訴人指述在卷，已如前述，並有交通部公路總局臺北區監理所板橋監理站以
      九十二年三月二十八日北監板車字第○九二○○○一六八一號函檢送之汽（機
      ）車過戶申請登記書、汽（機）車各項異動登記書七紙在卷可稽，此部分固屬
      實情。
（二）然核諸證人彭美萍於本院調查中證述：上述機車係被告丙○○售予伊，後伊將
      機車售予員工即被告甲○○，並直接辦理過戶，節省一道手續等語（詳本院九
      十二年四月二十二日訊問筆錄），既彭美萍已取得上述機車之所有權，則其當
      然有權處分上開機車，是以，其將上開機車售予被告甲○○並移轉所有權，顯
      係正當之法律行為，殊難執此即論向彭美萍買受前述機車之被告丙○○有何詐
      欺自訴人之犯行。況自訴人亦自承稱：機車係被告丙○○典當，被告甲○○不
      知情等語在卷（詳本院九十二年五月十五日審判筆錄），則被告甲○○前開所
      辯，尚非無據。
三、綜上所述，被告甲○○所辯不知情等語，應堪採信。本院復查無其他積極證據足
    資認定被告甲○○有何自訴人所指之詐欺取財之犯行，揆諸前開說明，實難僅憑
    上開機車所有權移轉登記予被告甲○○之事實，即認被告甲○○與被告丙○○有
    犯罪之聯絡及行為之分擔，應屬不能證明被告甲○○犯罪，本院自應諭知被告甲○○無罪之判決。
據上論斷，應依刑事訴訟法第三百四十三條、第二百九十九條第一項前段、第三百零
一條第一項前段，刑法第三百三十九條第一項、第四十一條第一項前段、第七十四條
第一款，罰金罰鍰提高標準條例第一條前段、第二條，判決如主文。
中      華      民      國      九十二      年    五    月    三十      日
                                  臺灣板橋地方法院刑事第四庭
                                          法  官  游  秀  雯
右正本證明與原本無異。
如不服本判決，應於判決送達後十日內，向本院提出上訴狀。
                                          書記官  陳  姿  利
中      華      民      國      九十二      年    六    月      九      日
附錄本案論罪科刑法條全文：
刑法第三百三十九條
意圖為自己或第三人不法之所有，以詐術使人將本人或第三人之物交付者，處五年以
下有期徒刑、拘役或科或併科一千元以下罰金。
以前項方法得財產上不法之利益或使第三人得之者，亦同。
前二項之未遂犯罰之。


司法院資訊處製作；財團法人民間司法改革基金會備份。
